臺灣臺中地方法院刑事裁定
110年度聲字第3642號
聲  請  人  
即  被  告  蔡方傑




上列聲明異議人即受刑人因公共危險案件，對於臺灣臺中地方檢
察署檢察官之執行指揮（110年度執字第10887號）聲明異議，本
院裁定如下：
    主    文
聲明異議駁回。
　　理    由
一、聲明異議意旨略以：聲明異議人即受刑人蔡方傑（下稱受刑
    人）關於本院110年度中交簡字1436號刑事確定判決（下稱
    本案刑事案件）所諭刑期，針對受刑人在通知報到執行時，
    遭檢察官否准易科罰金，而需入監服刑之處分，具狀聲明異
    議。受刑人在本案刑事案件警詢、偵查及審理中均坦認不諱
    ，雖為累犯，但距離前次酒駕行為已逾2年，並非短期內、
    緊密相接，本案刑事案件酒駕行為也未造成他人傷害或致生
    交通事故，受刑人為大惟醫療儀器有限公司實際負責人，猝
    然入監執行，將使該公司運轉停擺，虔請撤銷檢察官本案不
    准易科罰金而須入監服刑之處分，改採易科罰金或易服社會
    勞動之處分，使受刑人得到警惕，也能繼續正常社會生活、
    工作，方為更適切允洽之處分等語。
二、按受刑人或其法定代理人或配偶，以檢察官執行之指揮為不
    當者，得向諭知該裁判之法院聲明異議；犯最重本刑為5年
    以下有期徒刑以下之刑之罪，而受6月以下有期徒刑或拘役
    之宣告者，得以新臺幣（下同）1千元、2千元或3千元折算1
    日，易科罰金。但易科罰金，難收矯正之效或難以維持法秩
    序者，不在此限，刑事訴訟法第484條、刑法第41條第1項分
    別定有明文。又易科罰金制度係對於違犯輕罪之行為人，本
    受徒刑或拘役之判決，若依宣告刑而執行，可能產生不良之
    影響，故於刑罰執行時變更本所宣告之刑，改以罰金替代徒
    刑或拘役之易刑處分，以避免執行短期自由刑所產生之流弊
    。而依刑法第41條第1項規定之立法理由說明，個別受刑人
    如有不宜易科罰金之情形，在刑事執行程序中，檢察官得依
    該項但書規定，審酌受刑人是否具有「確因不執行所宣告之
    刑，難收矯正之效，或難以維持法秩序」等事由決定之。是
    以，於法院判決確定後，受刑人僅取得得聲請易科罰金之資
    格，檢察官對於得易科罰金案件之指揮執行，仍應依具體個
    案，考量犯罪所造成法秩序等公益之危害大小、施以自由刑
    ，避免受刑人再犯之效果高低等因素，據以審酌得否准予易
    科罰金，亦即執行者所為關於自由刑一般預防（維持法秩序
    ）與特別預防（有效矯治受刑人使其回歸社會）目的之衡平
    裁量，非謂僅因受刑人個人家庭、生活處遇值得同情即應予
    以准許。且法律賦予執行檢察官此項裁量權，僅在發生違法
    裁量或有裁量瑕疵時，法院始有介入審查之必要，如執行檢
    察官於執行處分時，已具體說明不准易科罰金之理由，且未
    有逾越法律授權、專斷等濫用權力之情事，自不得遽謂執行
    檢察官之執行指揮為不當（最高法院100年度台抗字第646號
    裁定、108年度台抗字第536號裁定意旨參照）。
三、經查：
(一)受刑人前因不能安全駕駛動力交通工具之公共危險案件，經
    本院以110年度中交簡字第1436號判決判處有期徒刑6月，並
    諭知以1,000元折算1日之易科罰金折算標準（另有併科罰金
    ），嗣受刑人未上訴而確定後，經移送臺灣臺中地方檢察署
    （下稱臺中地檢署）執行時，檢察官考量受刑人前已有2次
    犯酒後駕車之情形，准易科罰金、易服社會勞動後，仍不知
    悔改，且本案刑事案件所涉酒精濃度高達0.92毫克，認受刑
    人如不入監執行難收矯正之效及難以維持法秩序，而就有期
    徒刑部分，不准予易科罰金等情，業經本院職權調閱臺中地
    檢署110年度執字第10887號卷宗全卷核閱無誤，並有受刑人
    之臺灣高等法院被告前案紀錄表在卷可稽，是此部分事實堪
    以認定。
(二)經本院核閱上開執行卷宗後，可知受刑人於110年8月23日到
    案執行，並表明已收受本院上開判決，且對於判決結果尚無
    不服。又稱：「我徒刑跟併科罰金部分都要先聲請社會勞動
    ，若檢察官不准，我要再聲請易科罰金，分期繳納，一個月
    3萬元直到繳清，我沒有經濟困難的證明」等語，並以陳述
    意見書載明「因疫情影響正常生活，因工作原因無法參加社
    會勞動」，經執行檢察官全盤審酌，仍否准其易科罰金之聲
    請。檢察官並以110年執字第10887號執行指揮書發監執行，
    同時載明不准易科罰金與社會勞動之旨，此有臺灣高等法院
    被告前案紀錄表、臺中地檢署點名單、受刑人聲請易科罰金
    /社會勞動陳述意見書、執行筆錄、執行指揮書在卷可稽。
    足認檢察官於核發本案執行指揮書為指揮執行前，給予受刑
    人充分陳述意見之機會，並已審酌受刑人聲請易科罰金之意
    見，而向聲明異議人說明不准易科罰金之理由，顯已合於正
    當法律程序之要求。
(三)再者，檢察官係以受刑人於前已有2次犯酒後駕車之情形，
    且本案刑事案件所涉酒精濃度高達0.92毫克，而認受刑人不
    知警惕，仍不顧用路人之安全、法律規定及政府宣導，執意
    以身試法，若未予發監執行所宣告之刑，難收矯正之效及難
    以維持法秩序為由，否准受刑人易科罰金或易服社會勞動等
    情，足見檢察官業已具體敘明其本諸職權認不准易科罰金之
    理由。本院審酌近年來酒駕案件頻傳，一旦肇事更動輒造成
    人命傷亡、家庭破裂，政府亦強力取締酒後駕車行為，而受
    刑人除本案外，確因犯不能安全駕駛動力交通工具罪，分別
    經本院以105年度中交簡字第2881號判決、108年度中交簡字
    第1482號判決分別處罪刑確定，並以易科罰金或社會勞動方
    式執行完畢，此有上開前案紀錄表可參，卻仍不知警惕，再
    為本案酒後駕駛動力交通工具之行為，足認易刑處分之執行
    方式對受刑人不生嚇阻及教化作用，而未能收矯正之效。是
    檢察官既已考量受刑人之違法情節與其再犯之高度危險性及
    對公益之危害性，並具體說明不准易科罰金之理由，尚難認
    檢察官所為否准易科罰金或易服社會勞動之處分有何違法裁
    量或裁量瑕疵之情形。
(四)至受刑人雖主張其已知悔悟，並執上開工作等因素，請求本
    院撤銷執行指揮之處分，惟依首揭說明，此等情詞縱然屬實
    ，實與刑法第41條第1項但書所定易科罰金，應考量受刑人
    是否有「難收矯正之效」或「難以維持法秩序」之要件無涉
    ，檢察官審酌得否易科罰金，係衡量國家對受刑人實施之具
    體刑罰權是否得收矯正之效及維持法秩序，是受刑人之家庭
    經濟狀況，本不影響檢察官上開指揮執行之認定，且無從據
    以作為檢察官指揮將受刑人發監執行有何違法或不當之事證
    。
四、綜上，本案檢察官於執行處分時，已綜合考量受刑人之犯罪
    情節及個別具體事由，並說明不准易科罰金或易服社會勞動
    之理由，亦無逾越法律授權或專斷等濫用權力之情事，尚難
    遽謂檢察官之執行指揮為不當，法院自應尊重其裁量權限，
    而無從介入加以審查。從而，受刑人執上述事由請求撤銷該
    執行處分，核無理由，應予駁回。
據上論斷，依刑事訴訟法第486條，裁定如主文。 
中　　華　　民　　國　　110 　年　　10　　月　　18　　日
                  刑事第十八庭  法  官  張美眉  
以上正本證明與原本無異。
如不服本裁定，應於收受送達後5日內向本院提出抗告狀。（應
附繕本）
　　　　　　　　　　　　　　　　書記官  薛美怡    　　
中　　華　　民　　國　　110 　年　　10　　月　　18　　日